臺灣台中地方法院民事判決　　　九十一年度小上字第一九號
　　上　訴　人　甲○○
　　法定代理人　曾中興
右當事人間清償借款事件，上訴人對於民國九十一年一月九日本院台中簡易庭九十年
度中小字第一六九三號第一審判決提起上訴，本院判決如左：
    主      文
上訴駁回。
第二審訴訟費用新台幣壹仟壹佰陸拾壹元由上訴人負擔。
    理      由
一、按小額程序之第二審判決，如有依上訴意旨足認為無理由者，得不經言詞辯論為
    之。民事訴訟法第四百三十六條之二十九第二款定有明文。
二、本件上訴意旨略以：上訴人向被上訴人所借款項，其攤還分三十六期，自借款日
    即民國（下同）八十八年九月二十九日起算，每個月為一期，兩造於貸借時，固
    約定一期本息未付，視為全部到期，惟該約定為消費借貸契約以外就清償期所為
    之另一附停止條件契約，被上訴人以故意不轉帳扣款之不正當行為使該停止條件
    成就，依民法第九十九條第一項、第一百零一條第二項規定，應視條件不成就，
    被上訴人即無請求全部借款及利息之權利，又被上訴人縱使給付遲延，依民法第
    二百五十四條規定，被上訴人必須定期催告上訴人履行，始得解除契約，惟被上
    訴人未經定期催告上訴人履行，非當然取得解除上開附停止條件契約之權利，且
    被上訴人未對上訴人為終止該分期清償契約之意思表示，被上訴人就上訴人尚未
    完全清償之借款，對上訴人即無全部請求本金及利息並加計違約金之權利，原判
    決認被上訴人得請求全部未償還之借款及金息，並加計違約金，判決有所違誤云
    云。
三、本件被上訴人起訴主張上訴人向其借款，尚未全部清償，且兩造約定上訴人就其
    分期清償如有一期未依約履行，則視為全部到期之事實，已據被上訴人於原審提
    出借據及授信約定書為證，應屬可採。又兩造之借貸契約核屬金錢消費借貸契約
    ，而消費借貸契約依民法第四百七十八條前段之規定乃：借用人應於約定期限內
    ，返還與借用物種類、品質、數量相同之物。故兩造就如上訴人逾期未付本息時
    ，則喪失期限利益，全部債務視為到期之相關約定，乃為系爭契約清償期之約定
    ，即上訴人如未依約按期給付，其原得分期清償之期限利益即喪失，而非謂兩造
    間之消費借貸契約附有停止條件，於此停止條件成就，兩造之消費借貸法律行為
    方屬生效，是兩造就清償期所為之約定，與民法第九十九條第一項所規定：附停
    止條件之法律行為，於條件成就時，發生效力之附停止條件法律行為，並不相同
    ，上訴人指摘兩造就上述清償期之約定，為附條件之法律行為，原審決認定有所
    違誤，自屬無據。再者，被上訴人依兩造消費借貸契約約定訴請上訴人清償全部
    借款，乃為依據系爭消費借貸契約訴請上訴人履行借用人返還借用物之義務，並
    非終止系爭契約，上訴人辯稱：被上訴人未經終止系爭契約，即不得向其請求消
    費借貸款項云云，亦屬無據。另債務人無為一部清償之權利，民法第三百十八條
    第一項前段亦有明文；又分期歸還之債額如已屆分還之期，債務人不依約履行，
    不得仍享期限之利益，最高法院亦著有二十年度上字第六九０號判例意旨足資參
    照。上訴人抗辯：其於九十年七月十七日存款伍仟壹佰肆拾伍元，被上訴人即以
    此於同年七月十八日將同金額轉帳清償；於九十年九月十九日存款壹萬零參佰伍
    拾玖元，被上訴人即於九月二十四日轉帳清償壹萬零參佰伍拾玖元；於九十年十
    月十二日存款伍仟壹佰伍拾元，被上訴人於十月十八日轉帳清還伍仟壹佰伍拾元
    ，嗣上訴人復於九十年十一月十六月存款伍仟壹佰伍拾元等情，固據其提出前活
    期儲蓄存款存摺收支記錄表一份為證。惟上訴人於九十年七月十七日存款伍仟壹
    佰肆拾伍元部分，被上訴人於同年七月十八日將同金額轉帳清償，此乃被上訴人
    主張上訴人於九十年八月十三日起未依約繳款前之事實，被上訴人就此清償本未
    爭執，是尚不足以此事實，斷認被上訴人主張上訴人所積欠之借款額有誤。再者
    ，上訴人存款帳戶九十年九月二十四日及十月十八日放款支出之金額部分，仍在
    上訴人貸放帳戶中，被上訴人並未扣帳清償等情，亦據被上訴人於原審提出上訴
    人貸放帳戶及前開存款帳戶之帳戶資料查詢表為證，上訴人抗辯：其上開存款已
    對被上訴人清償，實無可採。基上，按上訴人既未依約按期於九十年八月十三日
    清償分期付款，已屬違約，依約被上訴人得主張上訴人喪失期限利益，而請求上
    訴人給付尚未清償之全部借款及利息，被上訴人停止上訴人之扣帳，於法並無不
    符，上訴人主張被上訴人故意停止扣款，係以不正當之方法促使停止條件成就，
    有違反民法第一百零一條第二項之規定，實無可採。又被上訴人就前述上訴人所
    主張九十年九月四日以後之存款，並未有扣款清償之行為，上訴人抗辯：被上訴
    人就系爭借款未清償額之主張有誤及被上訴人嗣後之受領清償，已使上訴人原違
    反授信約定條款之情事滌除而終了云云，亦屬無據。原審認事用法並無違法之處
    ，上訴人執此指摘原判決違法，即無足採。從而，上訴人執前詞指摘原判決違背
    法令，求予廢棄改判，自非足取，本件上訴為無理由，應予駁回，爰依民事訴訟
    法第四百三十六條之二十九第二款之規定，不經言詞辯論逕以判決駁回其上訴。
四、依民事訴訟法第四百三十六條之二十九第二款、第四百三十六條之三十二第一項
    、第二項、第四百三十六條之十九第一項、第四百四十九條第一項、第七十八條
    ，判決如主文。
中      華      民      國      九  十  一    年    四    月    十  一  日
                                    台灣台中地方法院民事第三庭
　　　　　　　　　　　　　　　　　　　　審判長法官　張　瑞　蘭
　　　　　　　　　　　　　　　　　　　　法　　　官　張　國　華
　　　　　　　　　　　　　　　　　　　　法　　　官　王　金　洲
右為正本係照原本作成。
本判決不得上訴。
中      華      民      國      九  十  一    年    四    月    十  一  日
　　　　　　　　　　　　　　　　　　　　法院書記官
